臺灣臺中地方法院刑事判決　　　　　　 100年度訴字第2315號
公　訴　人　臺灣臺中地方法院檢察署檢察官
被　　　告　王柏鑫
選任辯護人　羅豐胤　律師
選任辯護人　張薰雅　律師
選任辯護人　黃靖閔　律師
上列被告因違反毒品危害防制條例案件，經檢察官提起公訴（10
0年度偵字第16728號）及移送併辦（100年度偵字第19179號），
本院判決如下：
    主    文
王柏鑫犯附表所示之各罪，各處附表所示之刑（含主刑及從刑）
。主刑部分應執行有期徒刑拾年。
    犯罪事實
壹、王柏鑫（綽號「油條」，原名「王建文」，於民國100年5月
    12日改名「王柏鑫」）明知海洛因係毒品危害防制條例第2
    條第2項第1款所定之第一級毒品，不得非法持有、販賣，竟
    意圖營利，單獨基於販賣海洛因之犯意，為下列販賣海洛因
    之行為：
一、林世昌於100年4月7日12時11分許，以門號0000000000行動
    電話與王柏鑫所有並持用之門號0000000000（使用序號不明
    之手機）行動電話聯絡購買毒品海洛因事宜。雙方約定在臺
    中市○○區○○路旁之統一超商交易，由林世昌當場交付現
    金新臺幣（下同）3,000元予王柏鑫，王柏鑫則販售而交付海
    洛因1包予林世昌。（此即起訴書附表1編號1及移送併辦意
    旨書附表編號1所載之部分）。
二、林世昌於100年4月7日18時27分、42分、48分許，以門號000
    0000000行動電話與王柏鑫所有並持用之門號0000000000（
    使用序號不明之手機）行動電話聯絡購買毒品海洛因事宜。
    雙方約定在臺中市○○區○○路旁之統一超商交易，由林世
    昌當場交付現金2,000元予王柏鑫，王柏鑫則販售而交付海洛
    因1包予林世昌。（此即起訴書附表1編號2及移送併辦意旨
    書附表編號2所載之部分）。
三、林世昌於100年4月11日21時53分、22時41分許，以門號0000
    000000行動電話與王柏鑫所有並持用之門號0000000000（使
    用序號不明之手機）行動電話聯絡購買毒品海洛因事宜。雙
    方約定在臺中市○○區○○路42之1號王柏鑫住處附近之稻
    田路旁交易，由林世昌當場交付現金4,000元予王柏鑫，王
    柏鑫則販售而交付海洛因1包予林世昌。（此即起訴書附表1
    編號3及移送併辦意旨書附表編號3所載之部分）。
四、林世昌於100年4月12日11時33分、56分許，以門號00000000
    00行動電話與王柏鑫所有並持用之門號0000000000（使用序
    號不明之手機）行動電話聯絡購買毒品海洛因事宜。雙方約
    定在臺中市○○區○○路42之1號王柏鑫住處附近之稻田路
    旁交易，由林世昌當場交付現金6,000元予王柏鑫，王柏鑫
    則販售而交付海洛因1包予林世昌。（此即起訴書附表1編號
    4及移送併辦意旨書附表編號4所載之部分）。
五、林世昌於100年4月13日16時10分、26分許，以門號00000000
    00行動電話與王柏鑫所有並持用之門號0000000000（使用序
    號不明之手機）行動電話聯絡購買毒品海洛因事宜。雙方約
    定在臺中市○○區○○路42之1號王柏鑫住處附近之稻田路
    旁交易，由林世昌當場交付現金2,000元予王柏鑫，王柏鑫
    則販售而交付海洛因1包予林世昌。（此即起訴書附表1編號
    5及移送併辦意旨書附表編號5所載之部分）。
六、林世昌於100年4月15日13時37分、51分、57分許，以門號00
    00000000行動電話與王柏鑫所有並持用之門號0000000000（
    使用序號不明之手機）行動電話聯絡購買毒品海洛因事宜。
    雙方約定在臺中市神岡區○○○○道下附近之「勇伯檳榔攤
    」交易，由林世昌當場交付現金2,000元予王柏鑫，王柏鑫
    則販售而交付海洛因1包予林世昌。（此即起訴書附表1編號
    6及移送併辦意旨書附表編號6所載之部分）。
七、林世昌於100年4月17日18時42分許，以門號0000000000行動
    電話與王柏鑫所有並持用之門號0000000000（使用序號不明
    之手機）行動電話聯絡購買毒品海洛因事宜。雙方約定在臺
    中市○○區○○路42之1號王柏鑫住處附近之稻田路旁交易
    ，由林世昌當場交付現金2,000元予王柏鑫，王柏鑫則販售
    而交付海洛因1包予林世昌。（此即起訴書附表1編號7及移
    送併辦意旨書附表編號7所載之部分）。
貳、嗣經臺灣臺中地方法院檢察署檢察官指揮員警依法實施通訊
    監察，及持本院核發之100年度聲搜字第2331號搜索票執行
    搜索，於100年7月28日8時40分許，在臺中市○○區○○路
    42之1號王柏鑫住處，扣得K他命0.9公克，並循線查獲上情
    。
參、案經臺中市政府警察局大甲分局移送臺灣臺中地方法院檢察
    署檢察官偵查起訴及移送併辦。
    理    由
壹、證據能力之說明：
一、按被告之自白，非出於強暴、脅迫、利誘、詐欺、疲勞訊問
    、違法羈押或其他不當方法，且與事實相符者，得為證據，
    刑事訴訟法第156條第1項定有明文。亦即被告之自白係出於
    自由意思，且與事實相符者，即有證據能力，反之，若係非
    法取供者，因其陳述非出於任意性，其所為之陳述即無證據
    能力。本案依據警詢、偵查筆錄之記載，員警及檢察官確有
    於訊問時，依法告知被告三項權利後，再就本案之犯罪事實
    逐一訊問被告，並予被告充分之機會說明與解釋，且本院亦
    查無被告有何處在遭強暴、脅迫、利誘、詐欺、疲勞訊問、
    違法羈押或其他不當方法之狀態下而為自白之情事，或有何
    外部因素足資影響被告陳述之意思自由。綜上說明，被告於
    警詢、偵查及本院所為之自白，均堪認出於自由意志，得採
    為本案判決之基礎。
二、又被告以外之人（包括證人、鑑定人、告訴人、被害人及共
    同被告等）於審判外之陳述雖不符刑事訴訟法第159條之1至
    之4等4條之規定，而經當事人於審判程式同意作為證據，法
    院審酌該言詞陳述或書面陳述作成時之情況，認為適當者，
    亦得為證據；當事人、代理人或辯護人於法院調查證據時，
    知有刑事訴訟法第159條第1項不得為證據之情形，而未於言
    詞辯論終結前聲明異議者，視為有前項之同意，同法第159
    條之5定有明文。立法意旨在於傳聞證據未經當事人之反對
    詰問予以核實，原則上先予排除。惟若當事人已放棄反對詰
    問權，於審判程式中表明同意該等傳聞證據可作為證據；或
    於言詞辯論終結前未聲明異議，基於尊重當事人對傳聞證據
    之處分權，及證據資料愈豐富，愈有助於真實發見之理念，
    且強化言詞辯論主義，透過當事人等到庭所為之法庭活動，
    在使訴訟程式順暢進行之要求下，承認傳聞證據於一定條件
    內，得具證據適格。證人林世昌於警詢、偵查時所為之陳述
    ，對被告王柏鑫而言，性質上均屬傳聞證據，惟經公訴人、
    被告及辯護人等於本院準備程序時同意引為審判期日調查之
    證據，且經本院審理時予以提示並告以要旨，經公訴人、被
    告及辯護人等表示意見，均未於言詞辯論終結前聲明異議，
    本院審認上開證據作成時之情況，尚無違法不當及證明力明
    顯過低之瑕疵，且為證明犯罪事實存否所必要，認為以之作
    為證據應屬適當，揆諸前開說明，自均具證據能力。
三、另通訊監察錄音之譯文，僅屬依據監聽錄音結果予以翻譯之
    文字，固具文書證據之外觀，但實際上仍應認監聽所得之錄
    音帶或光碟，始屬調查犯罪所得之證物；刑事訴訟法第16 5
    條之1第2項所稱之證物，如其蒐證程式合法，並經合法調查
    ，自具證據能力。因此檢察官如提出通訊監察錄音之譯文為
    其證據方法，實乃以其監聽所得之錄音帶或光碟，為調查犯
    罪所得之證物，法院本應依刑事訴訟法第165條之1所列之方
    法調查，以判斷該錄音帶或光碟是否與通訊監察錄音之譯文
    相符。而監聽錄音製作之譯文，雖通常為偵查犯罪機關單方
    面製作，然若被告或訴訟關係人對其真實性並無爭執，經法
    院於審判期日提示譯文供當事人辨認、表示意見並為辯論者
    ，程式自屬適法（最高法院著有95年度臺上字第295號、94
    年度臺上字第4665號判決意旨參照）。本案被告涉犯毒品危
    害防制條例第4條第1項之販賣第一級毒品罪，屬最輕本刑為
    3年以上有期徒刑之罪，屬得核發通訊監察書之範圍，且警
    察機關執行本案之通訊監察，係依據本院所核發之通訊監察
    書，有本院100年度聲監字第410號通訊監察書及通訊監察譯
    文（見本院卷第68頁至第69頁、臺中市政府警察局大甲分局
    中市警甲分偵字第1000019902號卷第65頁至第75頁)在卷可
    稽，故對於被告或其他相關人等所使用之電話實施通訊監察
    ，自屬合法。是執行監聽機關依實施通訊監察之結果，就本
    案電話中之通話內容，轉譯為卷附通訊監察譯文表，本件被
    告及其選任辯護人於本院準備程序及審理中均不爭執譯文內
    容之真實性，且經本院於審判期日依法踐行提示監聽譯文之
    調查證據程式，本案卷附通訊監察譯文表，均有證據能力。
四、至於本院下列所引用卷內之其餘文書證據及證物，並無證據
    證明係公務員違背法定程序所取得，且檢察官、被告及辯護
    人於本院均未主張排除下列文書證據、證物之證據能力，且
    迄本院言詞辯論終結前均未表示異議，本院審酌前揭文書證
    據、證物並非公務員違背法定程序所取得，亦無顯有不可信
    之情況，依刑事訴訟法第158條之4反面解釋及第159條之4之
    規定，認均有證據能力。
貳、認定犯罪事實之依據：
一、上開犯罪事實，迭據被告王柏鑫於警詢、偵查及本院審理時
    自白認罪（見臺中市政府警察局大甲分局中市警甲分偵字第
    1000019902號卷第65頁至第75頁)，核與證人林世昌於警詢
    、偵查時證述購買第一級毒品海洛因情節相符（見臺灣臺中
    地方法院檢察署100年度偵字第16728號卷第33頁至第49頁、
    第64頁至第67頁），並有門號0000000000行動電話通訊監察
    譯文（見臺中市政府警察局大甲分局中市警甲分偵字第1000
    019902號卷第65頁至第75頁)及林世昌指認犯罪嫌疑人紀錄
    表在卷可稽（見臺灣臺中地方法院檢察署100年度偵字第167
    28號卷第50頁），足認被告自白與事實相符。
二、按販賣毒品之所謂販賣行為，須行為人主觀上有營利意圖，
    且客觀上有販入或賣出毒品行為，即足構成，至於實際上是
    否已經獲利，則非所問；必也始終無營利之意思，而以原價
    或低於原價有償讓與他人，方難謂為販賣行為，而僅得以轉
    讓罪論處（最高法院93年度臺上字第1651號判決意旨參照）
    。且衡諸我國查緝毒品海洛因之販賣一向執法甚嚴，又販賣
    毒品海洛因既係違法行為，當非可公然為之，亦無公定價格
    ，且容易分裝並增減份量，而每次買賣之價量，可能隨時依
    雙方關係深淺、資力、需求量及對行情之認知、來源是否充
    裕、查緝是否嚴謹、購買者被查獲時供述購買對象之可能風
    險之評估等情形，而異其標準，非可一概而論；販賣之人從
    價差或量差中牟利之方式雖異，其意圖營利之販賣行為則同
    一。且毒品海洛因量微價高，取得不易，倘若非有利可圖，
    一般人當無干冒重度刑責而提供毒品海洛因給他人之可能。
    況證人林世昌與被告互無特殊之親屬情誼，前開證人係因購
    買毒品始分別與被告接觸聯繫，則被告倘非有利可圖，應無
    平白費時、費力而為本案交付毒品海洛因予證人之理，足認
    被告就犯罪事實壹各次犯行，確均具有營利之販賣意圖。
三、至起訴書及移送併辦意旨書雖載門號0000000000行動電話，
    亦為被告於犯罪事實壹販賣第一級毒品海洛因所用之行動電
    話。惟依通訊監察譯文(見臺中市政府警察局大甲分局中市
    警甲分偵字第1000019902號卷第65頁至第75頁)所示，被告
    於100年4月27日前所使用之行動電話門號為0000000000（使
    用序號不明之手機），100年4月27日後才改用門號00000000
    00（使用序號不明之手機)行動電話，此情核與證人林世昌
    於警詢時所述情節相符（見臺灣臺中地方法院檢察署100年
    度偵字第16728號卷第33頁至第49頁），而本案被告犯罪時
    間係在100年4月27日前，顯見起訴書及移送併辦意旨書所載
    門號0000000000行動電話，並非本案被告於犯罪事實壹販賣
    第一級毒品海洛因所用之行動電話，此部分事實，均應予更
    正。
四、綜上所述，被告有犯罪事實壹各次之犯行，均洵堪認定。本
    案事證明確，被告應依法論罪科刑。
參、論罪科刑部分：
一、按海洛因係毒品危害防制條例第2條第2項第1款所稱之第一
    級毒品，不得非法持有或販賣，是核：
  (一)被告犯罪事實壹各次所為，均係犯毒品危害防制條例第4條
    第1項之販賣第一級毒品罪。
  (二)被告持有第一級毒品海洛因之低度行為，應各為販賣第一級
    毒品海洛因之高度行為所吸收，均不另論罪。
  (三)而數行為於同時同地或密切接近之時地實施，侵害同一之法
    益，各行為之獨立性極為薄弱，依一般社會健全觀念，在時
    間差距上，難以強行分開，在刑法評價上，以視為數個舉動
    之接續施行，合為包括之一行為予以評價，較為合理，則屬
    接續犯，而為包括之一罪（最高法院86年臺上字第3295號判
    例可資參照）。本案被告分別於不同時間、地點販賣第一級
    毒品海洛因，每次在時間及地點差距上，可以分開，在刑法
    評價上，各具獨立性，各次行為皆可單獨成立犯罪，顯非於
    同時同地或密切接近之時地實施犯罪之接續犯。另所謂集合
    犯，係指依一般社會通念，特定犯罪行為具有反覆實施之特
    性，立法者於制定刑罰法律之初，亦已認知該種行為類型之
    反覆性，而有意藉由法條中客觀構成要件之行為要素，含括
    上開具有反覆實施特性之數個犯罪行為，仍僅接受一次刑法
    之評價為已足。而販賣毒品罪，不論行為人或為零星偶一為
    之，或不間斷為之，其於行為終了時，即已達營利之目的，
    自難認立法者於制定刑罰法律之初，已認知販賣毒品行為必
    屬具反覆性之犯罪，且有意藉由法條中客觀構成要件之行為
    要素，含括上開具有反覆實施特性之數個犯罪行為。況依94
    年2月2日總統令修正公布，並自95年7月1日施行之刑法，其
    修正既依據「刑罰公平原則」之考量，刪除有關連續犯之規
    定，並將含有連續犯性質之常業犯一併全數刪除（參見刑法
    修正草案總說明），則再以集合犯之概念評價多數販賣毒品
    之行為，即有不當。準此，本案被告犯罪事實壹所示各次販
    賣海洛因之犯行，犯意各別，行為互殊，應予分論併罰。
  (四)又刑之量定，為求個案裁判之妥當性，法律固賦予法院裁量
    權，但此項裁量權之行使，除應依刑法第57條規定，審酌行
    為人及其行為等一切情狀，為整體之評價，並應顧及比例原
    則與平等原則，使罪刑均衡，輕重得宜，以契合社會之法律
    感情。又刑法第59條規定犯罪之情狀可憫恕者，得酌量減輕
    其刑，其所謂「犯罪之情狀」，與同法第57條規定科刑時應
    審酌之一切情狀，並非有截然不同之領域，於裁判上酌減其
    刑時，應就犯罪一切情狀，予以全盤考量，審酌其犯罪有無
    可憫恕之事由（即有無特殊之原因與環境，在客觀上足以引
    起一般同情，以及宣告法定低度刑，是否猶嫌過重等等），
    以為判斷。本院審酌被告販賣第一級毒品罪之法定刑為「死
    刑或無期徒刑；處無期徒刑者，得併科新臺幣一千萬元以下
    罰金」，然同為販賣第一級毒品之人，其原因動機不一，犯
    罪情節未必盡相同，或有大盤毒梟者，亦有中、小盤之分，
    甚或僅止於吸毒者友儕間為求互通有無之有償轉讓者亦有之
    ，其販賣行為所造成危害社會之程度自屬有異，法律科處此
    類犯罪，所設之法定最低本刑卻同為「無期徒刑者，得併科
    新臺幣一千萬元以下罰金」，不可謂不重，自非不可依客觀
    之犯行與主觀之惡性二者加以考量其情狀是否有可憫恕之處
    ，適用刑法第59條之規定酌量減輕其刑，期使個案裁判之量
    刑能斟酌至當，符合比例原則。查被告販賣第一級毒品之行
    為，雖無視國家對於杜絕毒品危害之禁令，行為固屬不當，
    然其仍屬零星販賣，每次販賣金額非鉅，且各次販賣所得及
    所販賣之數量非鉅，犯罪所得非多，其散播毒品之範圍及數
    量有限，且本案並無扣得大量之毒品，犯罪之情節尚非至惡
    ，其因一時貪念，致罹重典，相對於長期大量販賣毒品之大
    毒梟而言，其對社會治安及國民健康之危害顯然較小，從被
    告犯案情節觀之，倘仍遽處以法定本刑之最低刑度，無異失
    之過苛而不盡情理，不免予人情輕法重之感，且難謂符合罪
    刑相當性及比例原則，更無從與大毒梟之惡行有所區隔，是
    其犯罪情狀相較於法定之重刑，在客觀上足以引起一般人之
    同情，情節尚堪憫恕，爰依刑法第59條規定，就被告犯罪事
    實壹所犯販賣第一級毒品罪，均酌量減輕其刑。
  (五)被告就犯罪事實壹所示販賣海洛因之犯行，於偵查中及法院
    審理均自白犯罪，各合於毒品危害防制條例第17條第2項減
    輕其刑之條件，均應減輕其刑，並依法遞予減輕。
  (六)又毒品危害防制條例第17條第1項所謂供出毒品來源，因而
    查獲其他正犯或共犯者，係指具體提供毒品來源之資訊，使
    調查或偵查犯罪之公務員知悉而對之發動調查或偵查，並據
    以破獲者而言(最高法院99年度臺上字5843號、第5957號判
    決參照)。被告辯護人請求本院查明被告有無供出上手之情
    形，經本院函詢臺灣臺中地方法院檢察署，該署於100年9月
    27日以中檢輝闕100偵19179字第122863號函覆：「經查，王
    柏鑫未提供上手電話，故未追查上手。」（見本院卷第79頁
    ）。是本案尚無因被告供出毒品來源，使調查或偵查犯罪之
    公務員知悉而對之發動調查或偵查，並據以破獲之情形，自
    無依毒品危害防制條例第17條第1項減輕或免除其刑之適用
    。
二、審酌被告明知毒品海洛因戕害身心，竟販賣予他人施用，無
    視國家杜絕毒品犯罪之禁令，而將毒品販賣予吸毒者，所為
    非但增加毒品在社會流通之危險性，且助長施用毒品成癮之
    惡習，戕害他人身心健康，對社會治安亦有相當程度之危害
    ，惟念其販賣之海洛因數量尚微，惡性尚非重大，犯罪後坦
    承犯行，表示悔意，態度尚佳，暨其生活狀況、品行、智識
    程度等一切情狀，分別量處被告如附表所示之刑(含主刑及
    從刑)，並就主刑部分定其應執行之刑，以示儆懲。
三、起訴檢察官雖另請求本院宣告被告於刑之執行前，令入勞動
    場所強制工作。惟保安處分係對受處分人將來之危險性所為
    拘束其身體、自由之處置，以達教化與治療之目的，為刑罰
    之補充制度，本諸法治國家保障人權之原理及刑法之保護作
    用，其法律規定之內容，應受比例原則之規範，使保安處分
    之宣告，與行為人所為行為之嚴重性，行為人所表現之危險
    性，及對行為人未來行為之期待性相當，司法院大法官會議
    釋字第471號解釋可資參照。復保安處分係針對受處分人將
    來之危險性所為之處置，以達教化、治療之目的，為刑罰之
    補充制度。我國現行刑法採刑罰與保安處分雙軌制，係在維
    持行為責任之刑罰原則下，為協助行為人再社會化之功能，
    以及改善行為人潛在之危險性格，期能達成根治犯罪原因、
    預防犯罪之特別目的。是保安處分中之強制工作，旨在對欠
    缺正確工作觀念或無正常工作因而習慣犯罪者，強制其從事
    勞動，學習一技之長及正確之謀生觀念，使其日後重返社會
    ，能適應社會生活。而保安處分之宣告，與行為人所為行為
    之嚴重性、行為人所表現之危險性及對於行為人未來行為之
    期待性相當之意旨而制定，由法院視行為人之危險性格，決
    定應否令入勞動處所強制工作，以達預防之目的。所謂「有
    犯罪之習慣」則指對於犯罪以為日常之惰性行為，乃一種犯
    罪之習性，至所犯之罪名為何，是否同一，則非所問；而行
    為人是否構成累犯，尤非決定其是否有犯罪習慣之唯一標準
    ，最高法院95年度臺上字第6446號判決意旨參照。另按行為
    人有無令入勞動場所強制工作之必要，應審酌其行為之常習
    性、嚴重性、危險性及對未來行為之期待性，依比例原則決
    定之，亦有最高法院95年度臺上字第6571號判決意旨參照。
    本院審酌被告本案犯罪之情節，其行為表現之嚴重性、危險
    性應非達於無可容忍之程度，且被告本案犯行前，並無違反
    毒品危害防制條例等案件之前科紀錄，有臺灣高等法院被告
    前案紀錄表1份附卷足稽，且經檢察官及本院詢問被告：「
    檢察官問：你目前有工作嗎？答：有。裝潢地板。」、「檢
    察官問：每月收入多少？答：金額不一定，約三萬元左右。
    」、「檢察官問：如沒有從事毒品交易有無辦法營生？答：
    有。」、「審判長問：學經歷？有無固定工作？答：國中畢
    業，畢業後從事包裝工作一直到當兵，期間約五年，當兵後
    從事地板裝潢工程迄今，每月工作天約二十日，薪資約三、
    四萬元左右。」(見本院卷第109頁、第111頁)，尚難認被告
    係屬有犯罪之習慣或因遊蕩或懶惰成習而犯罪，依憲法比例
    原則之規範，認本件量處被告如主文所示之刑，足對其產生
    矯正策勵之作用，是尚無宣告於刑之執行前，令被告入勞動
    場所強制工作之必要。
四、至檢察官移送併辦部分，與起訴書所載本案被告犯罪事實完
    全相同，本院業已併予審理，附此敘明。
肆、沒收部分：
    按毒品危害防制條例第18條第1項前段規定，查獲之第一、
    二級毒品，不問屬於犯人與否，均沒收銷燬之，此所稱「查
    獲之毒品」，係指被查獲而與本案有關之全部毒品而言；至
    同條例第19條第1項所規定，犯第4條至第9條、第12條、第
    13條或第14條第1項、第2項之罪者，其供犯罪所用或因犯罪
    所得之財物均沒收之，所稱「供犯罪所用或因犯罪所得之財
    物」，則係指查獲毒品以外之其他供犯罪所用或因犯罪所得
    之財物而言，並不包括前揭查獲之毒品，縱該查獲之毒品係
    供被告犯罪所用或屬被告犯罪所得之物，仍應依毒品危害防
    制條例第18條第1項前段規定，諭知沒收並銷燬之（最高法
    院95年臺上字第5304號判決意旨參照）。次按，刑罰法令關
    於沒收之規定，兼採職權沒收主義與義務沒收主義。職權沒
    收，係指法院就屬於被告所有，供犯罪所用、預備用或因犯
    罪所得之物，仍得本於職權斟酌是否宣告沒收，例如刑法第
    38條第1項第2款、第3款、第3項前段等規定屬之。義務沒收
    ，則又可分為絕對義務沒收與相對義務沒收，前者指凡法條
    有：「不問屬於犯人與否，沒收之」之特別規定者屬之，法
    院就此等物品是否宣告沒收，無斟酌餘地，除已證明滅失者
    外，不問屬於犯人與否或有無查扣，均應宣告沒收，例如刑
    法第38條第1項第1款、第2項、第200條、第205條、第209條
    、第219條、第266條第2項、毒品危害防制條例第18條第1項
    前段等規定屬之；後者則係指供犯罪所用、預備用或因犯罪
    所得之物，如屬於被告所有，即應依法沒收，例如毒品危害
    防制條例第19條第1項前段是。又按，毒品危害防制條例第
    19條第1項：「犯第4條至第9條、第12條、第13條或第14條
    第1項、第2項之罪者，其供犯罪所用或因犯罪所得之財物，
    均沒收之，如全部或一部不能沒收時，追徵其價額或以其財
    產抵償之。」之規定，係採義務沒收主義，以徹底杜絕行為
    人貪取暴利之誘因、工具與結果。凡供販賣毒品所用或因犯
    罪所得之財物，祇要屬於被告所有，即應宣告沒收，不能沒
    收時，追徵其價額或以其財產抵償之，法院並無斟酌沒收與
    否之餘地，應義務宣告沒收者，亦不以當場經搜獲扣押者為
    限。另毒品危害防制條例第19條第1項所謂犯罪所得之財物
    沒收，如不能沒收時，追徵其價額或以其財產抵償者，以實
    際取得之財物為限，如尚未取得者，即無適用該項規定沒收
    之餘地（最高法院98年度臺上字第6120號判決參照）。再按
    ，毒品危害防制條例第19條第1項規定性質上係沒收之補充
    規定。其屬於本條所定沒收之標的，如得以直接沒收者，判
    決主文僅宣告沒收即可，不生「追徵其價額」或「以其財產
    抵償之」問題，須沒收之標的全部或一部不能沒收時，始生
    「追徵其價額」或「以其財產抵償之」選項問題。而「追徵
    其價額」或「以其財產抵償之」係屬兩種選項，分別係針對
    現行貨幣以外之其他財產與現行貨幣而言；本規定所稱「追
    徵其價額」者，係指所沒收之物為金錢以外之其他財物而無
    法沒收時，因其實際價值不確定，應追徵其價額，使其繳納
    與原物相當之價額，並無以其財產抵償之問題。倘嗣後追徵
    其金錢價額，不得結果而須以其財產抵償者，要屬行政執行
    機關依強制執行之法律之執行問題，即無不能執行之情形，
    自毋庸諭知「或以其財產抵償之」。如不能沒收之沒收標的
    為金錢時，因價值確定，判決主文直接宣告「以其財產抵償
    之」即可，不發生追徵價額之問題（最高法院99年度第5次
    刑事庭會議決議參照）。末按，行動電話服務須以通話晶片
    卡為使用介面，因此電信公司於出租行動電話門號予消費者
    使用時，即同時附帶提供晶片卡給消費者作為門號使用之介
    面，故電信公司接受消費者申辦門號並將該門號開通上線時
    ，該晶片卡之所有權亦移轉於消費者，自不能認該晶片卡仍
    屬電信公司所有之物（最高法院97年度臺上字第1952號、第
    2300號判決意旨參照）。經查，
一、被告於犯罪事實壹販賣第一級毒品海洛因所用之門號000000
    0000行動電話(使用序號不明之手機)，業據被告供明為其所
    有（見本院卷第110頁背面），雖未扣案，自應依毒品危害
    防制條例第19條第1項規定，各於附表編號1至7所示主刑項
    下之從刑宣告沒收，並諭知如全部或一部不能沒收時，追徵
    其價額。至門號0000000000行動電話(使用序號不明之手機)
    ，被告雖供明為其所有(見本院卷第110頁背面），惟並非本
    案被告於犯罪事實壹販賣第一級毒品海洛因所用之行動電話
    ，已如前述，本院無從宣告沒收，併此敘明。
二、被告於犯罪事實壹、一販賣第一級毒品海洛因所得3,000元
    ，犯罪事實壹、二販賣第一級毒品海洛因所得2,000元，犯
    罪事實壹、三販賣第一級毒品海洛因所得4,000元，犯罪事
    實壹、四販賣第一級毒品海洛因所得6,000元，犯罪事實壹
    、五販賣第一級毒品海洛因所得2,000元，犯罪事實壹、六
    販賣第一級毒品海洛因所得2,000元，犯罪事實壹、七販賣
    第一級毒品海洛因所得2,000元，雖均未扣案，然既為被告
    販賣第一級毒品海洛因所得之財物，應依毒品危害防制條例
    第19條第1項之規定，各於附表編號1至7所示主刑項下之從
    刑宣告沒收，並諭知如全部或一部不能沒收時，以被告之財
    產抵償之。
三、至扣案之K他命0.9公克，被告於警詢時陳稱：「綽號『阿國
    』免費送我的」(見臺灣臺中地方法院檢察署100年度偵字第
    16728號卷第8頁），亦非本案被告販賣第一級毒品後剩餘之
    毒品，自不另為沒收銷燬之諭知，末此敘明。
據上論斷，應依刑事訴訟法第299條第1項前段，毒品危害防制條
例第4條第1項、第17條第2項、第19條第1項，刑法第11條、第51
條第5款、第59條，判決如主文。
本案經檢察官王亮欽到庭執行職務。
中    華    民    國   100    年    11    月    1     日
                  刑事第十庭  審判長法  官  張恩賜
                                    法  官  楊萬益
                                    法  官  劉正中
以上正本證明與原本無異。
如不服本判決應於收受送達後10日內向本院提出上訴書狀，並應
敘述具體理由；其未敘述上訴理由者，應於上訴期間屆滿後20日
內向本院補提理由書（均須按他造當事人之人數附繕本）「切勿
逕送上級法院」。
                                    書記官  黃英寬
中    華    民    國   100    年    11    月    1     日
附表：
┌──┬───────────┬────────────────────────────┐
│編號│  犯   罪   事   實   │         罪       刑       之       宣       告         │
├──┼───────────┼────────────────────────────┤
│ 1  │如犯罪事實壹、一      │王柏鑫販賣第一級毒品，處有期徒刑柒年玖月。未扣案門號0916│
│    │                      │768107行動電話（使用序號不明之手機）沒收，如全部或一部不│
│    │                      │能沒收時，追徵其價額。未扣案販賣毒品所得新臺幣參仟元沒收│
│    │                      │，如全部或一部不能沒收時，以其財產抵償之。              │
├──┼───────────┼────────────────────────────┤
│ 2  │如犯罪事實壹、二      │王柏鑫販賣第一級毒品，處有期徒刑柒年捌月。未扣案門號0916│
│    │                      │768107行動電話（使用序號不明之手機）沒收，如全部或一部不│
│    │                      │能沒收時，追徵其價額。未扣案販賣毒品所得新臺幣貳仟元沒收│
│    │                      │，如全部或一部不能沒收時，以其財產抵償之。              │
├──┼───────────┼────────────────────────────┤
│ 3  │如犯罪事實壹、三      │王柏鑫販賣第一級毒品，處有期徒刑柒年拾月。未扣案門號0916│
│    │                      │768107行動電話（使用序號不明之手機）沒收，如全部或一部不│
│    │                      │能沒收時，追徵其價額。未扣案販賣毒品所得新臺幣肆仟元沒收│
│    │                      │，如全部或一部不能沒收時，以其財產抵償之。              │
├──┼───────────┼────────────────────────────┤
│ 4  │如犯罪事實壹、四      │王柏鑫販賣第一級毒品，處有期徒刑捌年。未扣案門號00000000│
│    │                      │07行動電話（使用序號不明之手機）沒收，如全部或一部不能沒│
│    │                      │收時，追徵其價額。未扣案販賣毒品所得新臺幣陸仟元沒收，如│
│    │                      │全部或一部不能沒收時，以其財產抵償之。                  │
├──┼───────────┼────────────────────────────┤
│ 5  │如犯罪事實壹、五      │王柏鑫販賣第一級毒品，處有期徒刑柒年捌月。未扣案門號0916│
│    │                      │768107行動電話（使用序號不明之手機）沒收，如全部或一部不│
│    │                      │能沒收時，追徵其價額。未扣案販賣毒品所得新臺幣貳仟元沒收│
│    │                      │，如全部或一部不能沒收時，以其財產抵償之。              │
├──┼───────────┼────────────────────────────┤
│ 6  │如犯罪事實壹、六      │王柏鑫販賣第一級毒品，處有期徒刑柒年捌月。未扣案門號0916│
│    │                      │768107行動電話（使用序號不明之手機）沒收，如全部或一部不│
│    │                      │能沒收時，追徵其價額。未扣案販賣毒品所得新臺幣貳仟元沒收│
│    │                      │，如全部或一部不能沒收時，以其財產抵償之。              │
├──┼───────────┼────────────────────────────┤
│ 7  │如犯罪事實壹、七      │王柏鑫販賣第一級毒品，處有期徒刑柒年捌月。未扣案門號0916│
│    │                      │768107行動電話（使用序號不明之手機）沒收，如全部或一部不│
│    │                      │能沒收時，追徵其價額。未扣案販賣毒品所得新臺幣貳仟元沒收│
│    │                      │，如全部或一部不能沒收時，以其財產抵償之。              │
└──┴───────────┴────────────────────────────┘
附錄本案論罪科刑法條：
毒品危害防制條例第4條第1項
製造、運輸、販賣第一級毒品者，處死刑或無期徒刑；處無期徒
刑者，得併科新臺幣2千萬元以下罰金。